【裁判字號】    97,訴,222
【裁判日期】    970904
【裁判案由】    違反毒品危害防制條例
【裁判全文】
臺灣臺東地方法院刑事判決               97年度訴字第222號
公  訴  人  臺灣臺東地方法院檢察署檢察官
被      告  乙○○
                      號
上列被告因施用毒品案件，經檢察官提起公訴（97年度毒偵字第
209號），本院依簡式審判程序審理判決如下：
    主  文
乙○○施用第一級毒品，累犯，處有期徒刑拾月。
    事  實
一、乙○○前於民國90年間，因施用毒品案件，經臺灣臺南地方
    法院以91年度毒聲字第2175號裁定送觀察、勒戒後，認有繼
    續施用毒品之傾向，復經同院以91年度毒聲字第411號裁定
    令入戒治處所施以強制戒治，因戒治執行滿3月後，認無繼
    續戒治之必要，於91年8月4日以91年度毒聲字第1283號裁定
    停止戒治，所餘戒治期間付保護管束，同年月9日停止戒治
    釋放，92年3月2日戒治期滿而執行完畢，刑事部分則經同院
    以91年度訴字第301號判處應執行有期徒刑1年2月，於93年6
    月25日縮短刑期執行完畢（於本件構成累犯）；又於94、95
    年間因施用毒品及竊盜案件，經同院以94年訴字第1008號、
    96年度易緝字第36號分別判處應執行有期徒刑1年6月（施用
    毒品部分）、8月（竊盜部分），上開各罪嗣經同院以97年
    度聲減字第254號依中華民國九十六年罪犯減刑條例裁定減
    刑並定應執行刑有期徒刑1年1月，於97年8月25日縮短刑期
    執行完畢（於本件不構成累犯）。詎仍不知悛悔，基於施用
    第一級毒品之犯意，於97年5月6日上午10時許，在其父親林
    清義位於臺東縣卑南鄉○○村○○路642號之住處，以針筒
    （未扣案）注射之方式，施用第一級毒品海洛因1次。嗣因
    另案通緝而於97年5月8日經緝獲到案，經警採集其尿液送驗
    後，結果呈嗎啡及可待因陽性反應，始查悉上情。
二、案經臺東縣警察局臺東分局報告臺灣臺東地方法院檢察署檢
    察官偵查起訴。
    理  由
一、據以論罪之證據名稱：
（一）被告乙○○於本院準備程序及審理時之自白。
（二）臺東縣警察局臺東分局97年度偵辦毒品案件尿液採集代碼
      一覽表、慈濟大學濫用藥物檢驗中心檢驗總表各1份。
（三）臺灣臺東地方法院檢察署刑案資料查註紀錄表、臺灣高等
      法院被告前案紀錄表各1份。
（四）綜上各節相互佐證，被告自白核與事實相符，應堪採信，
      本件事證明確，被告犯行堪以認定，應予依法論科。
二、論罪量刑之理由：
（一）按經觀察、勒戒或強制戒治執行完畢釋放後，5年內再犯
      第10條之罪者，應由檢察官偵查起訴，毒品危害防制條例
      第20條第3項、第23條第2項分別定有明文。而參酌該條例
      第20條第3項立法理由：「觀察、勒戒或強制戒治後5年後
      再犯者，顯見前所實施之觀察、勒戒或強制戒治已足以遮
      斷其施用毒品之癮，為期自新及協助其斷除毒癮，對此5
      年後再犯者爰明定仍適用初犯之規定，先經觀察勒戒、強
      制戒治之程序」及第23條第2項之立法理由：「經觀察、
      勒戒或強制戒治後5年內再犯者，其再犯率甚高，原據以
      實施之觀察勒戒及強制戒治既已無法收其實效，爰施以刑
      事處遇」，足見5年後再犯者，應再適用觀察、勒戒程序
      ，係因前所實施之觀察、勒戒或強制戒治已足以遮斷其施
      用毒品之癮，致5年內未再犯，故再予其自新機會，重啟
      觀察、勒戒程序；如觀察、勒戒或強制戒治執行完畢釋放
      後5年內曾再犯施用毒品案件，且於再犯後5年內復有施用
      毒品犯行，則之前戒毒程序顯未能有效遮斷其施用毒品之
      癮，依前開立法意旨，自無再施以觀察、勒戒之必要，應
      由檢察官偵查起訴(最高法院95年第7次刑事庭會議決議參
      照)。被告乙○○前因施用毒品案件，於92年3月2日強制
      戒治執行完畢，已如前述，本次公訴人起訴被告施用毒品
      之犯行係於97年5月6日，雖距離前述強制戒治執行完畢釋
      放日已逾5年，然被告於前述強制戒治執行完畢釋放日後5
      年內即曾因再犯施用毒品案件，經臺灣臺南地方法院以94
      年度訴字第1008號判處罪刑確定，揆諸前開說明，公訴人
      就被告本件施用毒品之犯行提起公訴，核無違誤，自應由
      本院依法判決。
（二）按海洛因為毒品危害防制條例第2條第2項第1款所明定之
      第一級毒品。核被告乙○○所為，係犯毒品危害防制條例
      第10條第1項之施用第一級毒品罪。被告施用海洛因而持
      有該毒品之低度行為，應為施用之高度行為所吸收，不另
      論罪。查被告有如犯罪事實欄所載論罪科刑執行情形，有
      卷附臺灣高等法院被告前案紀錄表1份可按，其受有期徒
      刑執行完畢後5年以內再故意犯本案法定刑為有期徒刑之
      罪，為累犯，應依刑法第47條第1項規定加重其刑。爰審
      酌被告正值青年，不思尋求正當之身心發展，前已多次施
      用毒品之行為，而受強制戒治之執行，有臺灣高等法院被
      告前案紀錄表在卷可參，猶因施用海洛因再犯本罪，顯其
      自制力薄弱，未衷心悛悔，漠視法令之禁制與刑罰處遇，
      惟兼衡酌其施用海洛因所生危害實以自戕健康為主，於他
      人尚無明顯重大危害，及犯後供認無隱，態度尚佳等一切
      情狀，量處如主文所示之刑。至於被告施用海洛因所用之
      注射針筒1支，雖為被告所有供施用海洛因所用之物，惟
      業經被告丟棄，已據其陳明在卷，且針筒非屬專供施用毒
      品之器具，亦未扣案，其沒收與否對於預防犯罪及公共利
      益或公共安全之維護，並無絕對影響，為免將來執行困難
      ，爰不另為沒收之諭知，附此敘明。
三、應適用之法條：
    依刑事訴訟法第273條之1第1項、第299條第1項前段、第310
    條之2、第454條，毒品危害防制條例第10條第1項，刑法第1
    1條前段、第47條第1項，判決如主文。
本案經檢察官甲○○到庭執行職務
中    華    民    國    97    年    9     月    4    日
                  刑事第二庭    法  官  盧亨龍
以上正本證明與原本無異。
如不服本判決應於收受本判決後10日內向本院提出上訴書狀；上
訴書狀應敘述具體理由。未敘述上訴理由者，應於上訴期間屆滿
後20日內向本院補提理由書狀（均須按他造當事人之人數附繕本
）。「切勿逕送上級法院」。
                                書記官  石佳琪
中    華    民    國    97    年    9     月    5     日
附錄論罪科刑法條全文：
毒品危害防制條例第10條
施用第一級毒品者，處6月以上5年以下有期徒刑。
施用第二級毒品者，處3年以下有期徒刑。


司法院資訊處製作；財團法人民間司法改革基金會備份。
